【裁判字號】    95,交聲,559
【裁判日期】    950918
【裁判案由】    違反道路交通管理處罰條例聲明異議
【裁判全文】
臺灣士林地方法院交通事件裁定         95年度交聲字第559號
原處分機關  臺北市交通事件裁決所
異  議  人
即受處分人  甲○○
上列受處分人因違反道路交通管理處罰條例案件，對於臺北市交
通事件裁決所民國95年7 月5 日所為之處分（原處分案號：北市
裁二字第裁22-A00000000號），聲明異議，本院裁定如下：
    主  文
異議駁回。
    理  由
一、按汽車駕駛人轉彎時，不依標誌、標線、號誌指示者，處新
    臺幣600 元以上1,800 元以下罰鍰，並記違規點數1 點，民
    國94年12月28日修正自95年7 月1 日施行之道路交通管理處
    罰條例第48條第1 項第2 款、第63條第1 項第1 款分別定有
    明文。又按汽車駕駛人之違規行為，當場不能或不宜攔截製
    單舉發者，得以科學儀器取得證據資料，記明車輛牌照號碼
    、車型等可資辨明之資料，查明汽車所有人姓名或名稱、住
    址後，製單對汽車所有人逕行舉發處罰，道路交通管理處罰
    條例第7 條之2 第1 項第7 款、第2 項亦有明文。
二、查異議人即受處分人甲○○所有之車號8F-0378 號自用一般
    小客車於95年4 月13日7 時42分許行經濱江街與大直橋路口
    ，不依號誌指示左轉大直橋，經警拍照取得證據資料，有當
    場不能攔截製單舉發之情形，此有以科學儀器取得之採證照
    片2 張附卷可證，堪認定為真實。
三、異議人雖辯稱：從中山高速公路濱江街交流道匝道起，由西
    向東自引道而下到大直橋南端止，沿線均未豎立明顯及清晰
    之標誌、標線或號誌告知用路人須依號誌指示左轉；僅有繪
    製於地面之左轉標線，顯見該路口係可以依照號誌直行及左
    轉。又多數行經該路段準備左彎之車輛一遇綠燈均逕行左轉
    ，顯見多數駕駛人信任道路交通管理單位於路面繪製左彎標
    線及左彎標誌，並據以左彎，另道路交通管理單位未設置適
    當且符合實際路況之交通標誌、號誌或標線，未盡教示責任
    致駕駛人無法正確判斷路況以為行進云云。惟按：
  (一)駕駛人駕駛車輛在道路上，應遵守道路交通號誌之指示，此
    除道路交通管理處罰條例第4 條第1 項、道路交通安全規則
    第90條均有明定外，更屬一般駕駛人之交通安全常識與觀念
    ，無須教示。否則豈非每個號誌前，均須設置須遵守號誌之
    標誌、標線或號誌？據此，異議人辯稱前揭路段未立有標誌
    、號誌及標線告知用路人須依號誌指示左轉，顯然是忘卻道
    路交通安全常識及觀念，其任意指摘道路交通管理單位未設
    置適當且符合實際路況之交通標誌、號誌或標線，以教示駕
    駛人，致駕駛人無法正確判斷路況以為行進云云，要難可採
    。
  (二)又指向線，用於指示車行駛方向，以白色箭頭劃設於車道上
    ，如係設於交岔路口方向專用道上與禁止變換車道線配合使
    用時，車輛須循序前進，並於進入交岔路口後遵照所指方向
    行駛，此觀道路交通標誌標線號誌設置規則第188 條規定即
    明。揆諸指向線設置之目的，係在指示車輛行向，使原本同
    向多車道之直行、左轉、右轉車輛預先分道行駛，防止車輛
    於接近路口時左、右轉車輛與直行車輛因須臨時變換車道產
    生交錯發生危險，並避免轉彎、等待轉彎時妨礙直行車通行
    ，有助於路口交通之順暢。而路口號誌之設置，則在避免不
    同向（包括橫向及反向）車輛在交岔路口發生交錯、衝突及
    危險，俾利於路口交通之順暢。故為維護路口交通安全及順
    暢，車輛駕駛人非但須依指向線循序前進，且於進入交岔路
    口，同時亦須遵守交叉路口之號誌，否則交通安全無以維持
    。本件異議人所有車輛自濱江街由西向東行駛，於接近大直
    橋路口時行駛於劃有左轉指向線之車道，當時箭頭綠燈僅准
    許車輛直行，左轉箭頭綠燈尚未亮起，此見採證照片即明。
    被告未待左轉箭頭燈號亮起，即逕行左轉，已侵害濱江街由
    東向西直行車輛之路權，其不遵守號誌自屬違規，不因其他
    駕駛人亦有此違規情形得以積非成是，異議人此部分所辯，
    亦非可採。
四、按行為後法律或自治條例有變更者，適用行政機關最初裁處
    時之法律或自治條例。但裁處前之法律或自治條例有利於受
    處罰者，適用最有利於受處罰者之規定，行政罰法第5 條定
    有明文。查異議人為前揭違規行為後，94年12月28日修正公
    布之道路交通管理處罰條例第48條第1 項第2 款，業經行政
    院以95年6 月23日行政院院臺交字第0950087685號令發布修
    正條文除第29條之2 、第31條、第31條之2 、第32條之1 、
    第42條、第73條、第82條至84條，自96年1 月1 日施行，其
    餘均自95年7 月1 日施行。而修正施行前之前揭條文為：汽
    車駕駛人轉彎時，不依標誌、標線、號誌指示，處200 元以
    上600 元以下罰鍰。修正施行後則為：汽車駕駛人轉彎時，
    不依標誌、標線、號誌指示，處新臺幣600 元以上1,800 元
    以下罰鍰。異議人行為時，施行之修正前之道路交通管理處
    罰條例第48條第1 項第2 款，尚非較有利於異議人。而本件
    原處分機關係於95年7 月5 日前揭修正後條文施行後為最初
    裁處，依照前開行政罰法第5 條前段規定，應適用最初裁處
    時之法律。據此，原處分機關依據警察機關之逕行舉發及科
    學儀器取得之證據資料，援引修正後之道路交通管理處罰條
    例第48條第1 項第2 款及第63條第1 項第1 款規定，裁處異
    議人罰鍰新臺幣600 元，並記違規點數1 點，核無不合，異
    議人猶執前詞不服原處分，其異議為無理由，應予駁回。
據上論斷，應依道路交通案件處理辦法第19條，裁定如主文。
中    華    民    國    95    年    9     月    18    日
                  交通法庭法  官  周群翔
以上正本證明與原本無異 。
如不服本裁定應於送達後5 日內向本院提出抗告狀。
                          書記官  劉育君
中    華    民    國    95    年    9     月    18    日


司法院資訊處製作；財團法人民間司法改革基金會備份。
